臺灣板橋地方法院交通事件裁定　　　　94年度交聲更字第30號
原處分機關　交通部公路總局臺北區監理所
異　議　人
即受處分人　甲○○
上列異議人因違反道路交通管理處罰條例案件，對於交通部公路
總局臺北區監理所於民國93年12月21日所為北監自裁字裁40-C00
000000號裁決處分（原舉發案號：臺北縣政府警察局北縣警交字
第C00000000 號）聲明異議，本院於94年4 月29日以94年度交聲
字第119 號裁定後，受處分人不服，提起抗告，經臺灣高等法院
於94年6 月3 日以94年度交抗字第394 號裁定撤銷發回，本院更
為裁定如下：
    主  文
異議駁回。
    理  由
一、本件異議意旨略以：異議人即受處分人甲○○於民國（下同
    ）93年6 月14日凌晨1 時15分許，駕駛車牌號碼K5－0477號
    自用小客車，行經臺北縣蘆洲市○○○路與成功路口時，為
    警以有闖紅燈及違反道路交通安全規則第93條第1 項第1 款
    前段、第102 條第1 項第1 款之規定因而肇事致人死亡之違
    規行為掣單舉發。惟當時異議人行駛方向之路口號誌燈號正
    值綠燈轉黃燈之際，並無如原裁決處分所載之闖紅燈行為，
    而證人陳永富係被害人林晉誌之同學，該2 人深夜無照騎乘
    機車在外飆車，且證人當時所在之位置無法目睹紅綠燈之變
    換，其於警詢中陳稱異議人闖紅燈之陳述顯不可採；又台灣
    省台北縣區車輛行車事故鑑定委員會之鑑定意見亦稱無法據
    以鑑定異議人是否有闖紅燈之行為，現正由臺灣省車輛行車
    事故覆議鑑定委員會覆議中，故為此不服原處分，爰依法聲
    明異議，請求撤銷原處分云云。
二、按行車速度，依速限標誌或標線之規定，無標誌或標線者，
    應依左列規定：一、行車時速不得超過五○公里。但在未劃
    設車道線、行車分向線之道路，或設有快慢車道分隔線之慢
    車道，時速不得超過四○公里；汽車駕駛人，駕駛汽車有左
    列情形之一者，吊銷其駕駛執照：四、違反道路交通安全規
    則，因而肇事致人死亡；汽車駕駛人，曾依本條例其他各條
    規定吊銷駕駛執照者，一年內不得考領駕駛執照，道路交通
    安全規則第93條第1 項第1 款、道路交通管理處罰條例第61
    條第1 項第4 款、第67條第3 項分別定有明文。
三、經查：
（一）本件異議人甲○○於93年6 月14日凌晨，駕駛車牌號碼K5
      －0477號自用小客車，沿臺北縣蘆洲市○○○路往臺北縣
      三重市方向行駛，於同日凌晨1 時15分許，以時速約60至
      70公里之速度行經臺北縣蘆洲市○○路○○路口時，撞及
      斯時騎乘車牌號碼BHN-916 號重型機車，由其右方行駛而
      行經該交岔路口之林晉誌而肇事，致林晉誌死亡一節，業
      據異議人於警詢、檢察官偵查及本院94年度交易字第51號
      交通案件審理中坦承不諱，且有臺北縣政府警察局蘆洲分
    　局交通分隊處理交通事故現場測繪草圖、道路交通事故現
      場圖、道路交通事故調查報告表各1 份、現場照片22幀及
      臺灣板橋地方法院檢察署驗斷書1 份（見臺灣板橋地方法
      院檢察署93年度他字第4552號卷第4 頁、第5 頁、第10頁
      至第19頁、臺灣板橋地方法院檢察署93年度相字第772 號
      卷第41頁至第45頁）附卷足憑，堪認屬實。
（二）異議人堅決否認有「行經有燈光號誌管制之交岔路口闖紅
      燈」之違規行為，雖就此情事，證人陳永富於警詢、檢察
      事務官詢問時曾分別表示：「林晉誌是我高職同班同學、
      林晉誌騎乘車號BHN-916 之重機車，沿成功路欲橫越中山
      一路（東向西）前往蘆洲國中找其胞弟時，當該路口行向
      號誌轉為綠燈後，林晉誌起步橫越中山一路至路中央時，
      忽遭一輛由甲○○所駕駛之車號K5-0477 號黑色自小客車
      高速並闖紅燈且無煞車直接撞擊林晉誌所騎乘之重機車左
      側車身，造成林晉誌彈飛至中山一路230 號前，後腦杓破
      裂昏迷不醒。伊當時剛好騎乘機車尾隨在林晉誌後方，親
      眼目睹整個事發經過。林晉誌都有依號誌燈規定行駛，甲
      ○○高速行駛（時速約70至80公里）並闖紅燈，沒煞車就
      撞擊到林晉誌的車了。」、「我是林晉誌的同學、當時我
      看到林晉誌騎乘BHN-916 之重機車行經成功路與中山一路
      時，我看到成功路口的交通號誌正從紅燈轉到綠燈，林晉
      誌看到綠燈後，並看中山一路的左右兩旁有無來車後才開
      始行駛，行駛的時速不到10公里，他騎到路口中間時，甲
      ○○所駕駛的自小客車就從他的左側撞上．．．。」（見
      臺灣板橋地方法院檢察署93年度他字第4552號卷第8 頁、
      第9 頁、臺灣板橋地方法院檢察署93年度相字第772 號卷
      第39頁正面），但證人陳永富係林晉誌之同班同學，且二
      人於凌晨時分結伴同行，而林晉誌遭此橫禍，衡諸證人陳
      永富之個人情感因素及心理狀況，本難遽予排除其證言偏
      頗之可能性，況且，嗣於檢察官偵查中，證人陳永富具結
      後經檢察官質問：「被告（即異議人）當時有無闖紅燈？
      」，其則答稱：「我當時沒有注意被告行駛方向之號誌為
      何，所以我不確定。」（見臺灣板橋地方法院檢察署93年
      度偵字第10445 號卷第12頁），是尚難執證人陳永富片面
      之詞即為不利異議人之認定。再者，本件車禍，經台灣省
      台北縣區車輛行車事故鑑定委員會為鑑定，分析意見：「
      〈一〉甲○○駕駛自小客車，於號誌轉換之際過路口，超
      速行駛拉擊右方駛出之機車屬實。〈二〉號誌情形：本
      案肇事路口之行車管制號誌正常。雙方行向不同，即分
      屬不同號誌時向，路權也因號誌之變換而改變。然肇事
      當時之號誌情形如何？本會無法確認當時號誌情形（證人
      為林晉誌之同學），所以無法確認何者未依號誌指示行駛
      ，故本會無法據以鑑定。」（見臺灣板橋地方法院檢察署
      93年度他字第4552號卷第36頁、第37頁之台灣省台北縣區
      車輛行車事故鑑定委員會93年10月21日北鑑字第931159
      號函），嗣送請臺灣省車輛行車事故覆議委員會為鑑定，
      其亦認：「本案因涉及號誌問題，惟若證人陳君所述屬實
      ，則甲○○駕駛自小客車，行經行車管制號誌路口，未依
      號誌指示（闖紅燈）行駛，為肇事原因，林晉誌無肇事因
      素。」（見臺灣板橋地方法院檢察署93年度偵字第10445
      號卷第26頁之臺灣省車輛行車事故覆議委員會94年1 月27
      日府覆議字第093010307 號函），其鑑定之意見顯繫於證
      人陳永富之證詞，而證人陳永富所為證言之真實性業如前
      述，故本件車禍先後經台灣省台北縣區車輛行車事故鑑定
      委員會、臺灣省車輛行車事故覆議委員會為鑑定，均無從
      提供異議人「闖紅燈」之佐證；此外，異議人因此車禍觸
      犯過失致死罪名部分，業經臺灣板橋地方法院檢察署檢察
      官於94年2 月25日以94年度調偵字第74號、第75 號 、第
      76號為起訴，嗣經本院適用簡易程序，而於94年5 月27日
      以94年度交簡字第508 號刑事簡易判決判處有期徒刑8 月
      ，緩刑2 年，94年7 月18日判決確定，而前開起訴書、刑
      事簡易判決書就肇事原因均未認定異議人有「闖紅燈」之
      情事，此經本院調取該等卷宗核閱屬實而足資參酌，綜上
      所述，是異議人所辯伊未「闖紅燈」一事即非全然不足採
      信。
（三）然異議人因行車速度超過最高速限限制（違反道路交通安
      全規則第93條第1 項第1 款），因而肇事致人死亡一節，
      業據異議人迭為供承，且經判決確定業如前述，堪予認定
      ，則依道路交通管理處罰條例第61條第1 項第4 款、第67
      條第3 項之規定，應予吊銷駕駛執照，且一年內不得考領
      ；至於臺北縣政府警察局舉發違反道路交通管理事件通知
      單（北縣警交字第C00000000 號）於「違規事實」欄雖註
      記：「違反道路交通安全規則（102-1-1）（93-1）因 而
      肇事致人於死」（見本院卷第11頁），其亦將道路交通安
      全規則第102 條第1 項第1 款「應遵守燈光號誌」列入，
      但交通部公路總局臺北區監理所於93年12月21日所為北監
      自裁字裁40-C00000000號裁決書於「舉發違規事實」欄係
      載稱：「違反道路交通安全規則肇事致人於死」（見本院
      卷第23頁），則縱然異議人所辯伊未「闖紅燈」一事屬實
      ，但因異議人確有違反道路交通安全規則第93條第1 項第
      1 款之行為，則該舉發違反道路交通管理事件通知書上之
      註記，對裁決處分之正確性難認已生影響。
四、從而，原處分機關據以援引道路交通管理處罰條例第61條第
    1 項第4 款、第67條第3 項等規定，裁處異議人吊銷駕駛執
    照，1 年內禁考，並無違法或不當，本件異議為無理由，應
    予駁回。
據上論斷，應依道路交通案件處理辦法第19條，裁定如主文。
中　　華　　民　　國　　94　　年　　9 　　月　　30　　日
                  交通法庭  法　官  陳鴻清
以上正本證明與原本無異。
如不服本裁定，應於送達後5日內，向本院提出抗告狀。
                            書記官  林蔚然
中　　華　　民　　國　　94　　年　　9 　　月　　30　　日
